---
title: "Actividad Semanal N°1"
author: "Diego Bernal: diego.bernals@usm.cl"
output:
  html_document:
    toc: true
    toc_depth: 3
    toc_float: true
    collapsed: true
    smooth_scroll: true
    theme: journal
    highlight: kate
    df_print: paged
    code_folding: show
---

## Pregunta N°1

Primero cargamos las bibliotecas que utilizaremos.

```{r,warning=FALSE,message=FALSE}
library(tidyverse) #meta-package
library(moments) # Para calcular el skewness y kurtosis
```

Simularemos 100 valores con una distribución normal con media = 22 y varianza = 16, para esto utilizaremos la función `rnorm()` la cual requiere como argumentos la cantidad de numeros que queremos simular, la media de la población y su desviación estandar.

```{r}
set.seed(707) #Siempre agreguenlo cuando quieren que su ejemplo sea reproducible por otros.
vec_norm <- round(rnorm(100, mean =22, sd = 4),2)
datos <- data.frame(datos_norm = vec_norm) #Lo guardamos en un df
head(datos)
```


## Pregunta N°2

Para realizar esta tarea primero calcularemos el numero optimo de bins, como lo utilizaremos mas veces crearemos una función que reciba com oargumento un vector.

```{r}
bins_op <- function(datos) {
  Q1 <- quantile(datos, probs = 0.25, type = 6)[[1]]
  Q3 <- quantile(datos, probs = 0.75, type = 6)[[1]]
  IQR <- Q3 - Q1
  h <- 2 * IQR * length(datos)^(-1/3)
  bins <- (max(datos) - min(datos)) / h
  
  return(round(bins,0))
}
```



```{r}
ggplot(datos, aes(x = datos_norm)) + 
  geom_histogram(aes(y = ..density..), colour = "#3c78b4", fill = "#3c78b4", alpha = 0.2, bins=bins_op(datos$datos_norm),binwidth= 3)+
  geom_density(alpha = .6, fill = "pink", colour = '#ffc8c8') +
  theme_minimal() + labs(title = "Densidad de los valores con distribución norm",
                         x="Datos simulados",
                         y="Densidad")
```
```{r}
round(skewness(datos$datos_norm),1)
round(kurtosis(datos$datos_norm), 1)

```
El skewnnes es bastante cercano a 0 indicandonos una simetria en la distribución y su pertenencia a una población con distribucion normal, a su vez la kurtosis nos da un valor positivo y menor que tres lo que nos indica que es platicúrtica debido a una baja concentración de algunos valores entorno a la media.

## Pregunta N°3

Para realizar el muestreo aleatorio utilizaremos la función `sample` la cual toma una muestra de un determinado conjunto de datos, especificamente un data frame, teniendo dos opciones con reemplazo o sin reemplazo, en nuestro caso trbajaremos sin reemplazo. `sample(x, size, replace = FALSE)` los argumentos que le podemos pasar a la función son los siguientes;

1. *x* = Puede ser un vector de uno o mas elementos
2. *size* = tamaño de la muestra
3. *replace* = Si queremos realizar el muestreo con reemplazo.



```{r}
set.seed(707)
N <- nrow(datos)
n <- 20
units <- sample(N, size = n, replace = FALSE)
mysample <- datos[units, ]
```

Ahora generaremos 100 muestras aleatorias de tamaño 20, para esto tendremos que generar un iterador, el cual realice el muestreo y a ese muestreo le calcule la media y desviación estadar a cada muestra y los vaya guardando en vectores, despues los llevamos a un data frame para poder graficarlos.
```{r}
n <- 20
n_samples <- 100

ms <- ds_ms <- numeric(length = n_samples)
N <- nrow(datos)

set.seed(707)

for (i in 1:n_samples) {
  units <- sample(N, size = n, replace = FALSE)
  ms[i] <- round(mean(datos$datos_norm[units]),2)
  ds_ms[i] <- sqrt(var(datos$datos_norm[units]) / n)
}

ms_df <- data.frame(ms = ms, ds = ds_ms)
```

Amplitud optima del histograma que sigue una distribución normal

```{r}
h_med = round(2*3^(1/3)*(3.14)^(1/6)*sqrt(var(ms_df$ms))*nrow(ms_df)^(-1/3),2)
h_sd = round(2*3^(1/3)*(3.14)^(1/6)*sqrt(var(ms_df$ds))*nrow(ms_df)^(-1/3),2)


print(paste("La amplitud del histograma para la media es:", h_med))
print(paste("La amplitud del histograma para el error estandar es:", h_sd))
```

```{r}
ggplot(ms_df) +
  geom_histogram(aes(x = ms, y = ..density..), binwidth = 0.70, fill = "#40b16d", alpha = 0.5, colour = "black",bins = bins_op(ms_df$ms)) +
  geom_density(aes(x = ms, y = ..density..), lwd = 1) +
  scale_x_continuous(name = "Media Estimada") +
  scale_y_continuous(name = "Density")
```
```{r}
ggplot(ms_df) +
  geom_histogram(aes(x = ds, y = ..density..), binwidth = 0.1, fill = "#40b16d", alpha = 0.5, colour = "black",bins = bins_op(ms_df$ds))
```



```{r}
mean(ms_df$ms)
```

El valor de la media esperada para la distribución de las muestras es cercano a 22 que es el valor de la media de la población, si fuera exactamente igual estariamos ante un estimador insesgado, pero aca tenemos un pequeño error el cual podemos denominar como error sistematico. el error estandar 
